【裁判字號】    97,財管,6
【裁判日期】    970221
【裁判案由】    選任財產管理人
【裁判全文】
臺灣雲林地方法院民事裁定               97年度財管字第6號
聲  請  人  雲林縣元長鄉農會
法定代理人  甲○○
上列聲請人聲請對被繼承人乙○○選任遺產管理人事件，本院裁
定如下：
    主  文
選任財政部國有財產局台灣中區辦事處雲林分處為被繼承人乙○
○之遺產管理人。
准對被繼承人乙○○（男、民國32年3 月15日出生，最後住所：
雲林縣元長鄉五塊村14鄰西金6 號，民國96年7 月17日死亡）之
繼承人為承認繼承之公示催告。
被繼承人乙○○之繼承人，應自前項公示催告最後登載新聞紙之
日起，六個月內承認繼承，上述期限屆滿，無繼承人承認繼承時
，被繼承人乙○○之遺產，於清償債權，並交付遺贈物後，如有
賸餘即歸屬國庫。
程序費用由被繼承人乙○○之遺產負擔。
    理  由
一、按繼承開始時，繼承人之有無不明，而無親屬會議或親屬會
    議未於一個月內選定遺產管理人者，利害關係人或檢察官得
    聲請法院選任遺產管理人，並由法院依公示催告程序，定六
    個月以上之期限，公告繼承人，命其於期限內承認繼承；又
    被繼承人之所有繼承人均拋棄其繼承權者，亦準用關於無人
    承認繼承之規定，民法第1177條、第1178條第2 項、第1176
    條第6 項分別定有明文。
二、本件聲請意旨略以：被繼承人即債務人乙○○積欠聲請人新
    台幣 (下同)290 萬 元，及至清償日止計算之利息與逾期違
    約金、違約利息。案經鈞院以93年度執字第609 號強制執行
    後核發債權憑證在案，而債務人即被繼承人乙○○死亡後，
    其繼承人依法拋棄繼承，經均院以96年度繼字第781 號准予
    備查在案；又其財產無人繼承，法院得依利害關係人之聲請
    ，就財產之管理，為選任管理人。查債務人乙○○積欠聲請
    人之債務未清償，而其所有之財產乏人管理，為此狀請鈞院
    為債務人乙○○選任遺產管理人等語。
三、本件聲請人主張上開之事實，業據其提出土地登記謄本及本
    院95年6 月8 日雲院隆94執乙字第7935號拍賣公告、雲院瑜
    93執庚字第609 號債權憑證、97年1 月7 日雲院隆家溫決96
    繼字第781 號函、9 6 年10月17日雲院隆家溫決96繼字第78
    1 號拋棄繼承准予備查函、繼承系統表等件為證，復經本院
    依職權調閱上開拋棄繼承卷宗核閱無訛，堪信為真實。從而
    ，聲請人以債權人之利害關係人身分聲請指定被繼承人乙○
    ○之遺產管理人，核與首揭規定尚無不合。
四、本院審酌本件被繼承人乙○○之繼承人既均已拋棄繼承，而
    拋棄繼承既為民法所規定繼承人之權利，一經行使後，就其
    與被繼承人間之財產關係即行斷絕。法定繼承人既已拋棄繼
    承，應無再擔任遺產管理人之主觀意願，難免因其無意管理
    而影響管理事務之進行，與遺產管理之本意即不相符。況法
    定繼承人一般客觀上多缺乏遺產管理之專業知識及管理能力
    ，難認屬適當之遺產管理人之人選。相對於此，國有財產局
    係國有財產之管理機關，對於遺產管理之法律程序亦較一般
    民眾熟悉，復有相當之專業能力足以勝任管理職務，顯較其
    他已無繼承意願而拋棄繼承之人為適當。甚者，被繼承人之
    遺產，倘無人承認繼承時，將於清償債權，交付遺贈物後，
    歸屬國庫，則職司國有財產管理之有關機關，當係最為適合
    擔任遺產管理之人。為使被繼承人遺產之處置順利進行，並
    參酌被繼承人之不動產座落於雲林縣元長鄉境內，為農牧用
    地，房屋為豬舍改建，目前無人居住，雜草叢生，無人管理
    等情形，業經聲請人陳報在案。本院爰選任財政部國有財產
    局臺灣中區辦事處雲林分處為被繼承人之遺產管理人，並依
    法為承認繼承之公示催告。
五、依非訟事件法第21條第1 項前段、民法第1150條前段，裁定
    如主文。
中    華    民    國    97    年    2     月    21    日
                  家事法庭    法  官  潘雅惠
以上正本係照原本作成。
如對本裁定抗告，應於裁定送達後10日內向本院提出抗告狀（須
附繕本），並依法繳納抗告費用新台幣1000元。
中    華    民    國    97    年    2     月    21    日
                              書記官  林麗娟


司法院資訊處製作；財團法人民間司法改革基金會備份。
